【裁判字號】    90,交訴,32
【裁判日期】    901015
【裁判案由】    業務過失致死
【裁判全文】
臺灣基隆地方法院刑事判決                            九十年度交訴字第三二號
    公  訴  人  臺灣基隆地方法院檢察署檢察官
    被      告  甲○○
右列被告因業務過失致死案件，經檢察官提起公訴（九十年度偵字第二七四二號、第
二八○五號），本院判決如左：
    主  文
甲○○從事業務之人，因業務上之過失致人於死，處有期徒刑壹年。
    事  實
一、甲○○係基隆客運司機，為從事駕駛業務之人，於民國（下同）九十年六月二十
    一日十四時十分許，駕駛車牌號碼ＦＩ─３５７號營業大客車，沿基隆市○○○
    路由基隆往瑞芳方向行駛，途經基隆市○○街口前遇站牌讓乘客下車後往前行駛
    ，於行經基隆市○○○路與教孝街口前，原應注意車前狀況，隨時採取必要之安
    全措施，並於行近行人穿越道前，應減速慢行，遇有行人穿越時，無論有無交通
    警察指揮或號誌指示，均應暫停讓行人先行通過，而依當時照明、路況等情形又
    無不能注意之情事，竟於行經行人穿越道時，未察看車頭照地鏡以確認車頭前方
    視覺死角內有無行人通行，而將由左至右假行人穿越道正穿越道路之學童黃光宇
    擦撞倒地後，所駕駛之上開營業大客車左側車輪隨即碾壓，致黃光宇受有顱骨粉
    碎性骨折、全部腦質外溢等傷害，當場不治死亡。
二、甲○○肇事後，在未經有偵查犯罪職權機關或公務員發覺其為犯人前，即自動向
    基隆市警察局第二分局深澳坑所報明其為駕車肇事之人而自首，進而接受裁判。
    案經被害人法定代理人乙○○告訴暨臺灣基隆地方法院檢察署檢察官相驗後偵查
    起訴。
    理  由
一、訊據被告固坦承有於前揭時地撞擊被害人黃光宇並因車輪碾過被害人頭部致其當
    場死亡乙情不諱，惟辯稱：伊車輛靠站起步後並未發現被害人，嗣因車輪跳動感
    覺有碾過東西，經下車察看才發現肇事，應是被害人追車過急，於接近車身時失
    去平衡而撞上車身，被彈至行人穿越道上，伊並非在行人穿越道上肇事；且因被
    害人身材短小，所站的位置為死角，致伊無從看清云云。然查，就肇事現場研判
    ，被告所駕駛之營業大客車係在離基隆客運站牌大約二十．五五公尺處之行人穿
    越道撞碾被害人黃光宇，且左側前後車輪均沾有被害學童遭碾壓之血跡，被害學
    童黃光宇並倒臥在行人穿越道上，從被害人倒臥地方至公車站牌之間，並無被害
    人其他散落之物等情，有現場相片及道路交通事故調查報告表在卷可稽，可見被
    害人黃光宇應是在行人穿越道遭被告所駕駛之營業大客車擦撞倒地後，隨即碾斃
    ，非如被告所稱是在行人穿越道外遭撞擊彈至該處，否則為何被害人倒地處之前
    方無任何之散落物？又被害人黃光宇身長雖僅一百二十三公分（見檢察署驗斷書
    內所載），惟就證人郭信陽於警訊時所述被害人黃光宇當時所站之位置為基隆客
    運左前側車身觀之，該處正為汽車駕駛座位置，被告只需稍加目視注意即可看到
    站在其左前側之被害人，實不足以該處為車前後視鏡無法見到之死角等詞置辯；
    況自基隆客運站牌到被害人行經之行人穿越道處尚有二十．五五公尺距離，以被
    告行駛當時之天候、路況均良好，應不至無法預見其左前側被害人之行走動態，
    卻仍撞擊被害人後予以碾斃，顯見其駕駛營業大客車除未注意車前狀況外，於行
    經行人穿越道時亦未減速慢行，讓行人優先通過，被告行為實有過失，是其所辯
    尚難採信。又被害人黃光宇確係因本件車禍死亡，並經台灣基隆地方法院檢察署
    檢察官督同法醫師相驗明確，有勘驗筆錄、相驗屍體證明書、驗斷書各一紙附卷
    可按。
二、按汽車行駛時，駕駛人應注意車前狀況，並隨時採取必要之安全措施；且行近行
    人穿越道前，應減速慢行，遇有行人穿越時，無論有無交通警察指揮或號誌指示
    ，均應暫停讓行人先行通過，道路交通安全規則第九十四條第三項及一百零三條
    分別定有明文。本件車禍之發生，係被告駕駛營業大客車前進時，在行經無號誌
    之行人穿越道前，除應減速慢行外，本應更提高注意其前方之行人動向，而按其
    情形亦無不能注意之情事，竟疏未注意當時由西北往東南方向假行人穿越道穿越
    道路之學童黃光宇，致所駕駛之營業大客車將被害人黃光宇碰撞倒地後，左側車
    輪碾壓被害人頭部而傷重不治死亡，被告難辭其過失責任，本件經送台灣省基宜
    區車輛行車事故鑑定委員會鑑定，亦持相同看法，有鑑定意見書一件在卷可稽，
    是被告之過失行為與被害人之死亡間，有相當因果關係，罪證明確，犯行洵堪認
    定。
三、核被告甲○○所為，係犯刑法第二百七十六條第二項業務過失致人於死罪。查汽
    車駕駛人行經行人穿越道不依規定讓行人優先通行，因而致人死亡，依法應負刑
    事責任者，加重其刑至二分之一，道路交通管理處罰條例第八十六條第一項定有
    明文；又被告於肇事後，在未經有偵查犯罪職權之機關或公務員發覺其為犯人前
    ，即主動以電話報警並留在現場表明其為駕車肇事之人等候訊問而自首，有基隆
    市警察局第二分局深澳坑所相驗案件初步調查報告表暨偵訊筆錄各一件在卷可稽
    ，被告既已接受審判，要與自首要件相當，應依法減輕其刑，並先加後減。爰審
    酌被告之品行、過失之程度、所生之危害、肇事後急速報警處理及現今仍未與被
    害人家屬達成賠償協議等一切情狀，量處如主文所示之刑。
據上論斷，應依刑事訴訟法第二百九十九條第一項前段，刑法第二百七十六條第二項
、第六十二條前段，道路交通管理處罰條例第八十六條第一項，罰金罰鍰提高標準條
例第一條前段，判決如主文。
本件經檢察官黃士元到庭執行職務。
中      華      民      國      九十    年      十      月      十五    日
                                  臺灣基隆地方法院交通法庭
                                        法  官  林  玉  珮
右正本證明與原本無異。
對於本件判決如有不服，應於收受送達後十日內，向本院提出上訴書狀，上訴於臺灣
高等法院，並按他造當事人之人數附具繕本。
      書記官  陳  俊  德
中      華      民      國      九十    年      十      月      十八    日
附錄論罪法條
刑法第二百七十六條第二項：
從事業務之人，因業務上之過失犯前項之罪者，處五年以下有期徒刑或拘役，得併科
三千元以下罰金。


司法院資訊處製作；財團法人民間司法改革基金會備份。
